【裁判字號】    96,訴更,4
【裁判日期】    970122
【裁判案由】    給付貨款
【裁判全文】
臺灣彰化地方法院民事判決  96年度訴更字第4號
原      告  正貿事業股份有限公司
法定代理人  王積穩
訴訟代理人  甲○○
被      告  丙○○
上列當事人間請求給付貨款事件，經台灣高等法院台中分院發回
，本院於民國97年1月8日言詞辯論終結，茲判決如下：
    主      文
被告應給付原告新臺幣556,885元，及自民國96年6月2日起至清
償日止，按週年利率5%計算之利息。
原告其餘之訴駁回。
訴訟費用新台幣21,750元由被告負擔10分之7，餘由原告負擔。
    事實及理由
一、本件原告主張被告於民國94年12月1日向其購買殺菌槽設備
    2台，貨款共計新台幣（下同）80萬元，依約定應於同年12
    月30日前給付，詎被告屆期未為清償，為此依買賣之法律關
    係，提起本件訴訟請求被告給付原告80萬元及自支付命令送
    達翌日起至清償日止之法定遲延利息；被告對積欠原告貨款
    未償之事實不爭執，惟以其受讓訴外人金洽順企業股有限公
    司（下稱金洽順公司）對原告94年6月之貨款160,203元、7
    月貨款121,275元、8月貨款243,115元、9月貨款168,937元
    、10月貨款156,209元，共計貨款債權849,739元，並以之主
    張抵銷等語。
二、經查原告主張被告於94年12月1日向其購買殺菌槽設備2台，
    貨款共計80萬元，惟迄未依約清償之事實，為被告所不爭執
    ，並據原告提出買賣契約書影本為證，應認原告此部分主張
    為真正。
三、關於被告所辯，其受讓金洽順公司對原告之貨款債權849,73
    9元等情，業據提出金洽順公司出貨單、應收帳款明細表、
    原告簽發之支票及退票理由單等影本為證，原告對出貨單其
    員工簽收部分不爭執，惟對由被告及其配偶陳淑玲簽收部分
    ，認債權是否存在尚有疑問等語，則被告自應就此部分所辯
    有利之事實負舉證責任。經查被告所辯，曾於94年6月至12
    月間在原告擔任經理之事實，為原告所不爭執。復查證人即
    金洽順公司負責人丁○○已具結證稱，跟原告有生意往來，
    94年正貿公司訂貨，積欠貨款總共約130幾萬元，我把其中
    849,739元讓給被告，是94年6、7、8月的貨款，並沒有取得
    確定判決，因當時生意往來正常，被告是原告的加工廠，當
    時送貨，有時候會依照原告指示送到被告工廠，由被告簽收
    ，故94年6、7、8月出貨單是由被告簽收。94年6月貨款隔月
    開4個月的票，7、8月也是相同情形，故貨款還在時效之內
    。其中面額121, 275元支票是94年7月的貨款，243,115元是
    94年8月貨款的票，其他就沒有收到票，因原告當時週轉不
    靈，之後就拒絕往來，沒有付款，原告的負責人請求寬限，
    原告訴訟代理人於94年12月曾經到我公司，我把應收款項資
    料及對帳單給他，後來原告負責人就找不到了，當時有跟原
    告會計對過帳。94年6、7、8、9、10月的出貨單，其中只有
    7、8月貨款有開票，之後原告就拒絕往來未付款等語。證人
    洪黃金鳳亦結證稱，我之前在原告公司做事，做到94年9月
    公司沒發薪水，到12月公司沒作，我也離開了，被告是幫原
    告公司代工，工廠在原告公司隔壁，原告作果凍，被告幫他
    做包裝代工，我是在原告公司作包裝工作，證人丁○○我認
    識，他曾送貨到原告公司，原告需要的貨，證人就會送過來
    ，原告公司的小姐就簽收，後來原告公司的小姐沒作，證人
    送貨過來，被告夫妻是作代工，就幫他們簽收。我94年12月
    離開原告公司，就受僱被告，幾個月後離職。我在原告公司
    時，被告夫妻簽收部分，是原告公司訂的貨，被告在原告公
    司快結束時，曾在原告公司做過經理等語。互核尚無不合。
    參以被告為原告之代工，於94年6月至12月間並擔任原告經
    理，及原告簽發面額121,275元支票支付金洽順公司94年7月
    貨款，其中並包含被告夫妻簽收之出貨單等情，益證本件出
    貨單由被告夫妻簽收部分確係原告向金洽順公司訂購之貨品
    無訛，原告空言否認尚無足採，金洽順公司對原告849,739
    元貨款債權存在之事實，應可認定。
四、惟債權之讓與，非經讓與人或受讓人通知債務人，對於債務
    人不生效力。民法第297條第1項定有明文。查被告受讓金洽
    順公司對原告849,739元貨款債權，並主張抵銷，雖記載於
    96年9月4日之上訴理由狀，復經本院以原告之法定代理人乙
    ○○為受送達人，寄存送達於秀水警察分駐所之事實，固有
    送達證書在卷可稽。惟乙○○行方不明，為兩造所不爭執，
    自不生送達效力，此外，被告復未舉證證明已為債權讓與之
    通知，在此之前對原告尚不生效力。嗣原告訴訟代理人於本
    院96年12月18日言詞辯論期日收受本件上訴理由狀時，始受
    債權讓與通知而發生效力。
五、按債權讓與，債務人於受通知時所得對抗讓與人之事由，皆
    得以之對抗受讓人，又二人互負債務，而其給付種類相同、
    均屆清償期者，各得以其債務，與他方之債務，互為抵銷，
    以消滅債之關係，而商人、製造人、手工業人所供給之商品
    及產物之代價請求權，因二年間不行使而消滅。分別為民法
    第299條第1項、第334條第1項前段及第127條第8款所明定。
    查本件原告與金洽順公司之買賣係屬上開民法第127條第8款
    所指之商人、製造人、手工業人所供給之商品買賣之性質，
    依該條規定，請求權之時效為2年。查原告為支付94年7、8
    月貨款分別簽發發票日94年12月10日面額121,275元及發票
    日95年1月10日面額243,115元支票交付金洽順公司之事實，
    業如上述，並有支票及退票理由單等件在卷可稽，應可認94
    年7、8月貨款約定之清償日期為94年12月10日、95年1月10
    日，其請求權時效自是日起算2年，分別於96年12月10日、
    97年1月10日屆滿。原告雖主張上開支票上之權利自發票日
    起算迄今已逾一年，均因時效而消滅云云，惟被告係受讓金
    洽順公司對原告之貨款債權，業如前述，原告並未舉證證明
    貨款債權已因簽發交付支票而消滅，仍無礙被告依貨款債權
    之法律關係為主張。至94年6、9、10月之貨款，證人丁○○
    未據提出任何支票為佐，其清償日期自應以原告陳明貨款係
    次月結為可採。據此，金洽順公司對原告94年6、9、10月之
    貨款請求權分別自該次月即94年7、10、11月得以行使，而2
    年時效分別於96年7、10、11月屆滿，而被告受讓金洽順公
    司對原告之貨款債權並主張抵銷，係於96年12月18日始合法
    通知原告，已如前述，則上開94年6、7、9、10月之貨款請
    求權均已逾上開2年時效，原告並為時效抗辯，被告此部分
    主張抵銷即無理由。至94年8月貨款債權243,115元因尚未罹
    於時效，被告主張抵銷即屬有據。
六、從而，原告本於買賣契約之法律關係，請求被告給付買賣價
    金556,885元及自支付命令送達翌日即96年6月2日起至清償
    日止按週年利率5%計算之法定遲延利息，自無不合，應予准
    許，逾此部分之請求，洵屬無據，應予駁回。
七、本件事證已臻明確，兩造其餘攻擊及防禦方法經審酌後，均
    於判決結果不生影響，爰不予論究。
八、訴訟費用負擔之依據：第79條。
中    華    民    國    97    年    1    月     22     日
                  民事第一庭    法  官  羅培昌
以上正本係照原本作成。
如對判決上訴，應於判決送達後20日內向本院提出上訴狀。
中    華    民    國    97    年    1    月     22     日
                                書記官  沈淑媛


司法院資訊處製作；財團法人民間司法改革基金會備份。
